【裁判字號】    95,訴,82
【裁判日期】    950522
【裁判案由】    清償借款
【裁判全文】
臺灣屏東地方法院民事判決                95年度訴字第82號
原      告  臺灣土地銀行股份有限公司
法定代理人  乙○○
訴訟代理人  丙○○
            甲○○
被      告  丁○○
            戊○○
上而當事人間請求清償借款事件，本院於民國95年5 月19日言詞
辯論終結，判決如下：
    主      文
被告應給付原告新台幣壹佰貳拾柒萬肆仟捌佰元，及自民國九十
三年三月二十六日起至清償日止，按週年利率百分之七‧二七五
計算之利息 (利息按原告基本放款利率加週年百分之０‧一二五
機動調整計算），暨自民國九十三年四月二十七日起至清償日止
，其逾期在六個月以內部分按上開利率百分之十、超過六個月部
分按上開利率百分之二十計算之違約金。
原告其餘之訴駁回。
訴訟費用由被告丁○○、戊○○各負擔二分之一。
    事實及理由
一、本件原告起訴請求被告連帶給新台幣（下同）1,274,800 元
    及其利息、違約金，於訴狀送達後，就利息及違約金部分請
    求改按機動利率計算，核屬減縮或擴張應受判決事項之聲明
    ，依民事訴訟法第255 條第1 項第3 款之規定，於法並無不
    合，合先敘明。
二、原告主張：被告於民國90年12月26日向伊借款130 萬元，約
    定借款期間自90年12月26日起至105 年12月26日止，分180
    期（月）攤還本息，前二年之利息按週年利率百分之5.25計
    算，其後之利息按伊基本放款利率加週年百分之0.125 機動
    調整計算（93年3 月26日之利率為週年百分之7.275）， 如
    有一期未履行，即視為全部到期，其逾期在6 個月以內部分
    按上開利率百分之10，超過6 個月部分按上開利率百分之20
    ，加計違約金，並提供被告戊○○所有坐落屏東縣佳冬鄉○
    ○段331 地號土地及其地上被告丁○○所有508 建號建物，
    為伊設定156 萬元之最高限額抵押權以為擔保。詎嗣後被告
    自93年4 月27日起即違約未再清償，而僅清償本金25,200元
    ，尚欠1,274,800 元，並僅繳息至93年3 月25日，伊得依消
    費借貸之法律關係，請求被告連帶給付1,274,800 元及其利
    息、違約金等情，並聲明：被告應連帶給付原告1,274,800
    元，及自93年3 月26日起至清償日止，按週年利率百分之7.
    275 計算之利息（利息按原告基本放款利率加週年百之0.12
    5 機動調整計算），暨自93年4 月27日起至清償日止，其逾
    期在6 個月以內部分按上開利率百分之10、超過6 個月部分
    按上開利率百分之20計算之違約金。
三、被告則以：本件借據上被告戊○○之印文及指印固屬真正，
    惟被告戊○○之本意僅係欲提供土地作擔保，並無自為借款
    人之意思，原告依消費借貸之法律關係，請求被告戊○○返
    還借款並給付其利息、違約金，於法自有未合。又本件縱認
    被告丁○○、戊○○為共同借款人，對原告負有返還借款之
    義務，原告請求被告丁○○、戊○○連帶給付本金及其利息
    、違約金，於法亦屬無據等語，資為抗辯，並聲明：原告之
    訴駁回。
四、經查：被告隀明陽、戊○○立具借據為共同借款人，向原告
    借款130 萬元，約定借款期間自90年12月26日起至105 年12
    月26日止，分180 期（月）攤還本息，前二年之利息按週年
    利率百分之5.25計算，其後之利息按原告基本放款利率加週
    年百分之0.125 機動調整計算（93年3 月26日之利率為週年
    百分之7.275）， 如有一期未履行，即視為全部到期，其逾
    期在6 個月以內部分按上開利率百分之10，超過6 個月部分
    按上開利率百分之20，加計違約金，並經提供被告戊○○所
    有坐落屏東縣佳冬鄉○○段331 地號土地及其地上被告丁○
    ○所有508 建號建物，為原告設定156 萬元之最高限額抵押
    權以為擔保，惟嗣後上開借款僅據繳納至93年3 月25日為止
    之利息，並僅據清償本金25,200元，尚欠1,274,800 元未還
    之事實，為兩造所不爭執，並有借據、抵押權設定契約書、
    約定書及他項權利證明書等件在卷可稽，堪信為實在。
五、本件兩造之爭點為：1.被告戊○○對原告是否負有清償借款
    本息及違約金之義務？2.原告請求被告丁○○、戊○○連帶
    給付借款本息及違約金，是否於法有據？茲分別論述於下：
  (一)按解釋意思表示，應探求當事人之真意，不得拘泥於所用之
    辭句，民法第98條定有明文。意思表示解釋之客體，為依表
    示行為所表示於外部之意思，而非其內心之意思。當事人為
    意思表示時，格於表達能力之不足及差異，恆須加以闡釋，
    至其內心之意思，既未形之於外，尚無從加以揣摩（最高法
    院88年度台上字第1671號判決參照）。查本件借據借款人欄
    被告戊○○之印文及指印確屬真正，為兩造不爭之事實，依
    前開說明，解釋本件兩造間所訂消費借貸契約，應依被告戊
    ○○之表示行為所表示於外部之意思即與被告丁○○共同為
    借款人而為解釋，至其內心是否僅欲為物上保證人而無為共
    同借款人之意思，既未形之於外，自無從加以斟酌。是本件
    被告戊○○既係與被告丁○○共同向原告借款，則其對原告
    即負有清償借款本息及違約金之義務。
  (二)按數人負同一債務或有同一債權，而其給付可分者，除法律
    另有規定或契約另有訂定外，應各平均分擔或分受之。數人
    負同一債務，明示對於債權人各負全部給付之責任者，為連
    帶債務。無前項之明示者，連帶債務之成立，以法律有規定
    者為限。民法第271 條前段、第272 條定有明文。連帶債務
    之給付為可分，性質上本屬可分債務，僅因保護債權人而使
    之不可分，在法律規範構成上毋寧為特例，故民法限制其成
    立原因，明定唯有當事人明示或法律明定始能成立，並無因
    默示而成立連帶債務之餘地。如上所述，本件為被告丁○○
    、戊○○共同向原告借款，法律上並未規定被告丁○○、戊
    ○○須對原告各負全部給付之責任，且被告丁○○、戊○○
    亦無此明示，則被告丁○○、戊○○僅應依民法第271 條前
    段之規定，平均分擔對原告所負之債務，原告請求其等連帶
    負給付之責任，於法尚屬乏據。
六、綜上所述，本件原告依消費借貸之法律關係，請求被告連帶
    給付1,274,800 元，及自93年3 月26日起至清償日止，按週
    年利率百分之7.275 計算之利息（利息按原告基本放款利率
    加週年百分之0.125 機動調整計算），暨自93年4 月27日起
    至清償日止，其逾期在6 個月以內部分按上開利率百分之10
    、超過6 個月部分按上開利率百分之20計算之違約金，於如
    主文第1 項所示範圍內，為有理由，應予准許。逾此範圍，
    非有理由，應予駁回。
七、據上論結，本件原告之訴為一部有理由，一部無理由，依民
    事訴訟法第79條、第85條第1 項前段，判決如主文。
中    華    民    國    95    年    5     月    22    日
                  民事第二庭    法  官  春生
正本係照原本作成。
如不服本判決，應於收受送達後20日內向本院提出上訴書狀，其
未表明上訴理由者，應於提出上訴後20日內向本院補提理由書狀
（均須按他造當事人之人數附繕本）上訴時應提出委任律師或具
有律師資格之人之委任狀；委任有律師資格者，另應附具律師及
格證書及釋明委任人與受任人有民事訴訟法第466 條之1 第1 項
但書或第2 項（詳附註）所定關係之釋明文書影本。
                                書記官  顏子仁
中    華    民    國    95    年    5     月    22    日


司法院資訊處製作；財團法人民間司法改革基金會備份。
